ACORDAO-COMPLETO-2484360

ACÓRDÃO 1239/2022 ATA 20/2022 - PLENÁRIO

VISTOS, relatados e discutidos estes autos de pedido de reexame interposto por Dismabel Distribuidora de Soros Ltda - Me, contra o Acórdão 1719/2015-TCU-Plenário, mantido pelo Acórdão 881/2020-TCU-Plenário.
ACORDAM os ministros do Tribunal de Contas da União, reunidos em sessão do Plenário, ante as razões expostas pelo relator e com fundamento no artigo 48 da Lei 8.443/1992, em:
9.1. conhecer do pedido de reexame para, no mérito, negar-lhe provimento;
9.2. dar ciência desta deliberação, bem como do relatório e voto que a fundamentam, ao recorrente e aos demais interessados.

Pedido de reexame em representação acerca de irregularidades em procedimentos licitatórios.

Prefeitura de Maracaçumé - MA.

3. Interessados/Responsáveis/Recorrentes:
3.1. Interessado: Antônio da Silva Rodrigues (XXX.979.143-XX).
3.2. Responsáveis: Annderson Rommel Rabelo Garreto (XXX.580.893-XX); Dismabel Distribuidora de Soros Ltda - Me (63.571.095/0001-13); I P Diniz - Me (04.892.818/0001-17); José Francisco Costa de Oliveira (XXX.982.253-XX); Luis Antonio Morais Sousa (XXX.372.883-XX); Magno Sousa da Silva (XXX.959.103-XX); R. J. V. Araujo & Cia Ltda. (07.727.204/0001-78); Ulisses Eleoterio Silva (XXX.528.173-XX); e M M Mota & Cia Ltda. (01.778.563/0001-78).
3.3. Recorrente: Dismabel Distribuidora de Soros Ltda - Me (63.571.095/0001-13)..

13.1. Ministros presentes: Ana Arraes (Presidente), Walton Alencar Rodrigues (Relator), Aroldo Cedraz, Bruno Dantas, Vital do Rêgo, Jorge Oliveira e Antonio Anastasia.
13.2. Ministro-Substituto convocado: André Luís de Carvalho.

WALTON ALENCAR RODRIGUES

Ministro José Mucio Monteiro.

Adoto, como relatório, instrução cuja proposta foi acolhida pela Secretaria de Recursos:
INTRODUÇÃO
	Trata-se de Pedido de Reexame (peça 138) interposto por Dismabel Distribuidora de Soros Ltda. contra os itens 9.1 e 9.5 do Acórdão 1719/2015-TCU-Plenário (peça 131) .  
2.	Eis o teor da deliberação recorrida (peça 131) :  
ACORDAM os Ministros do Tribunal de Contas da União, reunidos em sessão do Plenário, diante das razões expostas pelo Relator, e com fundamento nos arts. 12, § 3º, IV; 46; 58, inciso II; 60 da Lei 8.443/1992 c/c os arts. 169, inciso V; 237, inciso III; e 271 do Regimento Interno/TCU, em:
9.1. conhecer da presente representação para, no mérito, considerá-la procedente;
9.2. excluir do polo passivo deste processo a empresa V. Pedro Vieira, por ter demonstrado não ter participado dos atos inquinados;
9.3. aplicar, individualmente, multa no valor de R$ 30.000,00 (trinta mil reais) a José Francisco Costa de Oliveira e Annderson Rommel Rabelo Garreto; no valor de R$ 20.000,00 (vinte mil reais) a Luís Antônio Morais Sousa; e no valor de R$ 10.000,00 (dez mil reais) a Ulisses Eleotério Silva e Magno Sousa da Silva; 
9.4. inabilitar Francisco Costa de Oliveira, Luís Antônio Morais Sousa, Annderson Rommel Rabelo Garreto, Ulisses Eleotério Silva e Magno Sousa da Silva para o exercício de cargo em comissão ou função de confiança no âmbito da Administração Pública Federal pelo período de 5 (cinco) anos;
9.5. declarar inidôneas para contratar com a Administração Pública Federal pelo período de 3 (três) anos as empresas M. M. Mota CIA. Ltda.-EPP, Dismabel Distribuidora de Soros Ltda., R. J. V. Araújo & CIA Ltda., e I. P. Diniz;
9.6. dar ciência desta deliberação ao representante, ao Ministério do Planejamento, Orçamento e Gestão, à Controladoria-Geral da União e à Procuradoria da República no Estado do Maranhão, para as medidas de suas alçadas;
9.7. arquivar o presente processo. (grifado) 
HISTÓRICO 
3.	Trata-se de Representação formulada por Antônio da Silva Rodrigues, presidente da Comissão Política Municipal do Partido Comunista do Brasil (PC do B) , noticiando irregularidades na aplicação de recursos federais pela prefeitura municipal de Maracaçumé/MA no exercício de 2008 e no primeiro semestre de 2009, na gestão do ex-prefeito José Francisco Costa de Oliveira. O expediente se baseou no Relatório de Fiscalização 01444 emitido pela Secretaria Federal de Controle Interno da Controladoria-Geral da União (peça 1, pp. 42-50, peças 2, 3, 4, 5, 6, 7 e peça 8, pp. 1-4) .
4.	Na instrução de 14/8/2014 (peça 77) , a então Secretaria de Controle Externo no Estado do Maranhão (Secex-MA) , propôs, dentre outras medidas:
a) realizar, com fundamento no art. 250, inciso IV, c/c o art. 237, parágrafo único, do RI/TCU, a audiência dos responsáveis a seguir indicados, para que, no prazo de quinze dias, apresentem razões de justificativa pelas irregularidades indicadas:
 (...) 
a.1.2) indício de conluio e favorecimento de empresas, com recursos do Fundef, PNAE, PAB, PFB e do Sistema Único de Assistência Social transferidos à prefeitura de Maracaçumé (MA) , pelas condutas abaixo:
 (...) 
a.1.2.7) habilitação de licitante em um certame e simultaneamente, desclassificação da mesma empresa em outra licitação, por não apresentar todos os documentos exigidos em edital (I. P. Diniz - Comercial Diniz, CNPJ 004.892.818/0001-17, nos Pregões Eletrônicos 3/2009 e 4/2009; Dismabel Distribuidora de Soros Ltda., CNPJ 063.571.095/0001-13, nos Pregões Eletrônicos 5/2009, 6/2009, 7/2009 e 8/2009; e E. M. M. Mota - Distribuidora Multmed, CNPJ 01.778.563/0001-78, nos Pregões Eletrônicos 5/2009, 6/2009, 7/2009 e 8/2009) ;
 (...) 
a.5) empresa Dismabel Distribuidora de Soros Ltda., CNPJ 63.571.095/0001-13, por indício de participar de conluio e favorecimento de empresa em procedimentos licitatórios realizados pela prefeitura de Maracaçumé (MA) , ante a habilitação e a desclassificação da licitante por deixar de apresentar a documentação exigida em processos quase simultâneos: a empresa apresentou a documentação de acordo com as exigências e prazos previstos no edital e foi habilitada e declarada vencedora no PE 7/2009 e no PE 8/2009, realizados no dia 16/4/2009, e inabilitada em decorrência de problemas na documentação no PE 5/2009 e no PE 6/2009, realizados nessa mesma data; (grifado) 
5.	Em 18/8/2014 (peça 78) , foi autorizada a audiência da recorrente, que foi implementada por meio do Ofício 2415/2014-TCU/SECEX-MA, de 18/8/2014 (peças 81 e 90) , para que a ora recorrente apresentasse razões de justificativa em relação à seguinte irregularidade: 
a) Por indício de participar de conluio e favorecimento de empresa em procedimentos licitatórios realizados pela prefeitura de Maracaçumé (MA) , ante a habilitação e a desclassificação da licitante por deixar de apresentar a documentação exigida em processos quase simultâneos: a empresa apresentou a documentação de acordo com as exigências e prazos previstos no edital e foi habilitada e declarada vencedora no PE 7/2009 e no PE 8/2009, realizados no dia 16/4/2009, e inabilitada em decorrência de problemas na documentação no PE 5/2009 e no PE 6/2009, realizados nessa mesma data; 
6.	Regularmente notificada, a recorrente apresentou suas razões de justificativa em 14/10/2014 peça 103) , as quais, todavia, não foram acolhidas pelo Tribunal, que, mediante o Acórdão 1719/2015-TCU-Plenário (peça 131) , declarou inidônea a recorrente para contratar com a Administração Pública Federal pelo período de 3 (anos) anos. 
7.	Em face dessa deliberação a recorrente opôs embargos de declaração em 30/7/2015 (peça 133) , os quais foram rejeitados pelo por meio do Acórdão 881/2020-TCU-Plenário (peça 201) . 
8.	Em 24/2/2016, a recorrente interpôs o presente pedido de reexame antes mesmo de o Tribunal apreciar os referidos embargos de declaração (peça 138) . 
EXAME DE ADMISSIBILIDADE 
9. 	Em consonância com a instrução anterior desta unidade, reitera-se o exame preliminar de admissibilidade (peça 190) , acolhido por despacho do relator, Ministro Walton Alencar Rodrigues, que conheceu do recurso, suspendendo os efeitos dos itens 9.1 e 9.5 do Acórdão 1719/2015-TCU-Plenário (peça 209) .    
10.	Delimitação do recurso 
11.	Constitui objeto deste recurso verificar se os atos imputados à recorrente são suficientes para torná-la inidônea para contratar com a Administração Pública Federal pelo período de 3 (três) anos, conforme consta do item 9.5 do Acórdão 1719/2015-TCU-Plenário. 
12.	  Nesta instrução também será examinada matéria de ordem pública, relacionada à prescrição da pretensão punitiva fundada em decisão do TCU, a despeito de não ter sido suscitada pela recorrente.   
13.   Preliminar
14.  	Da prescrição punitiva fundada em decisão do Tribunal de Contas da União. Matéria de ordem pública
15.	Da análise:
16.	No exame da prescrição, a Serur tem adotado os entendimentos detalhados na peça 236, que contêm estudos e pronunciamentos anteriores da secretaria sobre o tema. Nessas manifestações estão desenvolvidas as seguintes premissas, as quais serão utilizadas no presente exame: 
	16.1 ao julgar o RE 636.886, o STF conferiu nova interpretação ao art. 37, § 5º, da Constituição Federal, fixando a tese de que "é prescritível a pretensão de ressarcimento ao erário fundada em decisão de Tribunal de Contas";
	16.2. as pretensões punitiva e de ressarcimento devem observar o mesmo regime na atividade de controle externo, dado o objetivo comum da prescrição, de fixar prazo para o Tribunal de Contas agir, para caracterizar o ilícito, identificar seu autor, dimensionar as consequências da conduta e impor as consequências legais, independentemente de tais consequências terem natureza punitiva ou ressarcitória;
	16.3. até que sobrevenha norma específica, entende-se que a prescrição das pretensões punitiva e de ressarcimento, no processo de controle externo, deve observar o regime da Lei 9.873/1999, na linha dos recentes pronunciamentos do STF a respeito. Assim, sem prejuízo de se realizar o exame da prescrição também segundo o prazo decenal previsto no Código Civil, o critério adotado, na formulação da proposta de encaminhamento, será o da Lei 9.873/1999.  
17.	No presente caso, verifica-se que não houve a ocorrência da prescrição da pretensão punitiva, consubstanciada na declaração de inidoneidade à recorrente, fundada em decisão do Tribunal de Contas da União, seja no regime do Código Civil, seja no regime da Lei 9.873/1999, conforme a seguir delineado. 
I - Exame da prescrição da pretensão punitiva fundada em decisão do TCU com base no Código Civil (Acórdão 1441/2016-TCU-Plenário) 
18.	Nesta representação os atos irregulares praticados pela recorrente ocorreram no ano de 2009 com a participação da recorrente nos Pregões Eletrônicos 005/2009; 006/2009; 007/2009 e 008/2009, realizados pela Prefeitura Municipal de Maracaçumé/MA, em 16/4/2009, consoante descrito no item 49 adiante.   
19.	Diante da inexistência de normativo específico acerca da prescrição da pretensão punitiva fundada em decisão do Tribunal de Contas da União, o Plenário do TCU enfrentou a temática em sede de incidente de uniformização de jurisprudência, oportunidade em que assentou as seguintes conclusões (Acórdão 1441/2016-TCU-Plenário) :
ACORDAM os Ministros do Tribunal de Contas da União, reunidos em Sessão do Plenário, ante as razões expostas pelo Redator, em: 
9.1. deixar assente que: 
9.1.1. a pretensão punitiva do Tribunal de Contas da União subordina-se ao prazo geral de prescrição indicado no art. 205 do Código Civil; 
9.1.2. a prescrição a que se refere o subitem anterior é contada a partir da data de ocorrência da irregularidade sancionada, nos termos do art. 189 do Código Civil; 
9.1.3. o ato que ordenar a citação, a audiência ou oitiva da parte interrompe a prescrição de que trata o subitem 9.1.1, nos termos do art. 202, inciso I, do Código Civil; 
9.1.4. a prescrição interrompida recomeça a correr da data em que for ordenada a citação, a audiência ou oitiva da parte, nos termos do art. 202, parágrafo único, parte inicial, do Código Civil; 
9.1.5. haverá a suspensão da prescrição toda vez que o responsável apresentar elementos adicionais de defesa, ou mesmo quando forem necessárias diligências causadas por conta de algum fato novo trazido pelos jurisdicionados, não suficientemente documentado nas manifestações processuais, sendo que a paralisação da contagem do prazo ocorrerá no período compreendido entre a juntada dos elementos adicionais de defesa ou da peça contendo o fato novo e a análise dos referidos elementos ou da resposta da diligência, nos termos do art. 160, §2º, do Regimento Interno; 
9.1.6. a ocorrência desta espécie de prescrição será aferida, independentemente de alegação da parte, em cada processo no qual haja intenção de aplicação das sanções previstas na Lei 8.443/1992; 
9.1.7. o entendimento consubstanciado nos subitens anteriores será aplicado, de imediato, aos processos novos (autuados a partir desta data) bem como àqueles pendentes de decisão de mérito ou de apreciação de recurso por este Tribunal; 
9.2. determinar à Secretaria-Geral Adjunta de Tecnologia da Informação que adote as providências necessárias para que seja desenvolvida, no sistema e-TCU, funcionalidade para o controle da interrupção e suspensões de prazo prescricional de que trata este acórdão; 
9.3. encaminhar cópia do acórdão, assim como do relatório e voto que o fundamentam, à Comissão de Jurisprudência, nos termos do art. 91, § 3º, do Regimento Interno; 
9.4. remeter os autos do TC Processo 007.822/2005-4 ao Gabinete do Ministro Benjamin Zymler, nos termos do art. 91, § 2º, do Regimento Interno. (grifado) 
20.	Extrai-se da deliberação acima que:
20.1. o prazo aplicável é o da prescrição geral do Código Civil (20 anos para o CC de 1916 e 10 anos para o CC de 2002) ; e
20.2. o termo a quo da contagem do prazo prescricional é a data da ocorrência ilícita, e há interrupção desse prazo pelo ato que ordenar a citação ou a audiência. 
21.	No caso sob análise, a prescrição deve ser contada a partir da data em que foram praticados os atos tidos como irregulares pela recorrente, ocorridos em 16/4/2009, com a participação nos pregões acima citados.   
22.	No âmbito do TCU, foi autorizada a audiência da recorrente em 18/8/2014, por meio do despacho da Secretaria de Controle Externo no Estado do Maranhão (peça 78) . Essa audiência foi implementada mediante o Ofício 2415/2014-TCU/SECEX-MA, de 18/8/2014 (peça 81) e foi entregue à recorrente em 26/9/2014, conforme Aviso de Recebimento dos Correios (peça 90) . 
23.	Por intermédio do Acórdão 1719/2015-TCU-Plenário (peça 131) , de 15/7/2015, o Tribunal declarou a recorrente inidônea para contratar com a Administração Pública Federal pelo prazo de 3 (três) anos (item 9.5 do acórdão recorrido) . Esse acórdão foi mantido pelo Acórdão 881/2020-TCU-Plenário (peça 201) , que rejeitou embargos de declaração opostos pela recorrente ao Acórdão 1719/2015-TCU-Plenário.  
24. 	Da leitura dos fatos acima narrados, percebe-se que, entre a data do início da contagem do prazo prescricional (16/4/2009) e a autorização da audiência da recorrente (18/8/2014) não transcorreram 10 anos, motivo pelo qual pode-se concluir que, no caso sob análise, não ocorreu a superação do prazo prescricional decenal para aplicação da sanção de declaração de inidoneidade pelo TCU. É que neste caso o prazo prescricional foi interrompido muito antes da implementação da prescrição decenal com o despacho que autorizou a audiência da recorrente, segundo o disposto no item 9.1.3 do Acórdão 1441/2016-TCU-Plenário, anteriormente transcrito. 
25. 	Demais, importa esclarecer que, de acordo com o item 9.1.4 do Acórdão 1441/2016-TCU-Plenário, "a prescrição interrompida recomeça a correr da data em que for ordenada a citação, a audiência ou oitiva da parte, nos termos do art. 202, parágrafo único, parte inicial, do Código Civil". In casu, esse recomeço se deu em 18/8/2014. Considerando que o Acórdão 1719/2015-TCU-Plenário foi prolatado em 15/7/2015, com o julgamento da representação e a declaração de inidoneidade da recorrente (peça 131) , o prazo decenal não foi extrapolado e, portanto, não ocorreu a prescrição da pretensão punitiva fundada em decisão do TCU sob o regime do Código Civil. Cabe lembrar que contra esse decisum a recorrente opôs embargos de declaração, os quais foram rejeitados por meio do Acórdão 881/2020-TCU-Plenário, em (8/4/2020 peça 201) .  
26.	Dessa forma, fica afastada a prescrição da pretensão punitiva fundada em decisão do TCU à luz do regime do Código Civil. 
II - Exame da prescrição da pretensão punitiva fundada em decisão do TCU com base no regime da Lei 9.873/1999
27. 	De igual modo, não ocorreu a prescrição quinquenal da pretensão punitiva fundada em decisão do Tribunal de Contas da União, com fulcro na Lei 9.873/1999, consoante a seguir demonstrado.   
28.	Ressalte-se que a Lei 9.873/1999 estabeleceu prazo genérico de 5 anos para exercício da pretensão punitiva:
Art. 1º Prescreve em cinco anos a ação punitiva da Administração Pública Federal, direta e indireta, no exercício do poder de polícia, objetivando apurar infração à legislação em vigor, contados da data da prática do ato ou, no caso de infração permanente ou continuada, do dia em que tiver cessado.
§ 1º Incide a prescrição no procedimento administrativo paralisado por mais de três anos, pendente de julgamento ou despacho, cujos autos serão arquivados de ofício ou mediante requerimento da parte interessada, sem prejuízo da apuração da responsabilidade funcional decorrente da paralisação, se for o caso.
§ 2º Quando o fato objeto da ação punitiva da Administração também constituir crime, a prescrição reger-se-á pelo prazo previsto na lei penal. (grifado) 
29.	No que se refere ao termo inicial, o caput do referido art. 1º da Lei 9.873/1999 oferece solução que não discrepa do modelo adotado no já mencionado incidente de uniformização de jurisprudência (Acórdão 1441/2016-TCU-Plenário) , com a adição da particularidade de explicitar o caso de infrações permanentes ou continuadas:
Regra geral: "data da prática do ato";
Regra especial: "no caso de infração permanente ou continuada, do dia em que tiver cessado".
30.	No regime da Lei 9.873/1999, a prescrição da pretensão punitiva ou ressarcitória só começa a fluir, no caso de convênios e outros instrumentos congêneres, no momento em que forem prestadas as contas ou a partir da data da primeira medida de apuração dos fatos. 
31.	Entretanto, no caso vertente, o início da contagem do prazo prescricional deve ser a partir da data em que os atos irregulares examinados nesta representação foram praticados. No caso, os atos ilícitos foram praticados em 16/4/2009, conforme mencionado anteriormente.  
32. 	Prevê a Lei 9.873/1999, contudo, após iniciada a marcha do prazo prescricional, as causas interruptivas da prescrição da pretensão punitiva, conforme dispõe o art. 2º da referida Lei, com a redação conferida pela Lei 11.941/2009, verbis: 
Art. 2º Interrompe-se a prescrição da ação punitiva:
I - pela notificação ou citação do indiciado ou acusado, inclusive por meio de edital; 
II - por qualquer ato inequívoco, que importe apuração do fato;
III - pela decisão condenatória recorrível;
IV - por qualquer ato inequívoco que importe em manifestação expressa de tentativa de solução conciliatória no âmbito interno da administração pública federal.
33.  Neste ponto, merece destacar o seguinte excerto do voto do Ministro Luís Roberto Barroso exarado no MS 32.201, no qual deixa patenteado que a prescrição da ação punitiva se interrompe "por qualquer ato inequívoco, que importe apuração do fato" (art. 2º, inciso II, da Lei 9.873/1999) , além, evidentemente, das demais causas interruptivas indicadas no mencionado dispositivo legal (art. 2º, incisos I, III e IV) :  
31 Pois bem. Aplicando-se, seja por interpretação direta seja por analogia, a regulamentação da Lei nº 9.783/1999 ao caso concreto, verificam-se os seguintes marcos temporais: a) o impetrante foi sancionado por conduta omissiva, na medida em que teria, segundo o TCU, deixado de concluir tempestivamente Plano de Desenvolvimento do Assentamento Itamarati I, na condição de Superintendente do INCRA/MS, cargo que deixou de exercer em 13.02.2003 (e-doc. 74) ; b) em 16.05.2007, por meio do Acórdão nº 897/2007, o TCU, ao conhecer de solicitação da Comissão de Fiscalização Financeira e Controle da Câmara dos Deputados, determinou a realização de auditoria na Superintendência Regional do Incra em Mato Grosso do Sul, com o objetivo de verificar a regularidade dos recursos federais aplicados na operacionalização dos Assentamentos Itamarati I e II (e-doc 3, fl. 2) ; c) em 11.09.2008, o impetrante foi notificado para apresentar justificativa, nos termos do art. 12, III, da Lei Orgânica do TCU (e-doc 11, fl. 169) ; d) na sessão de 15.02.2012, foi proferido o Acórdão nº 356/2012, por meio do qual o Plenário do TCU condenou o impetrante ao pagamento de multa no valor de R$ 10.000,00 (e-doc 37, fl. 30) ; e) na sessão de 13.03.2013, através do Acórdão nº 516/2013, o valor da multa foi reduzido para R$ 5.000,00 (e-doc 63, fl. 37) .
32. Estabelece o art. 1º da Lei nº 9.873/1999 que o prazo prescricional se inicia "da data da prática do ato ou, no caso de infração permanente ou continuada, do dia em que tiver cessado". Considerando que a conduta imputada ao impetrante possui natureza omissiva, a infração deve ser tida como permanente, somente tendo cessado com a exoneração do impetrante do cargo, o que ocorreu com a publicação da respectiva portaria em 13.02.2003. Este é, portanto, o termo inicial da prescrição.
33. De acordo com o art. 2º, II, da Lei nº 9.873/1999, a prescrição da ação punitiva se interrompe "por qualquer ato inequívoco, que importe apuração do fato". A irregularidade atribuída ao impetrante foi apurada através de auditoria realizada pela Superintendência Regional do INCRA/MS. Tal auditoria foi determinada pelo TCU através do Acórdão nº 897/2007, prolatado na sessão de 16.05.2007. Ao determinar a realização da auditoria, o TCU indubitavelmente praticou ato inequívoco a importar a apuração do fato, interrompendo, portanto, a prescrição, antes de decorrido o prazo de 5 (cinco) anos.
34. Em 11.09.2008, o impetrante foi notificado para apresentar justificativa, nos termos do art. 12, III, da Lei Orgânica do TCU (e-doc 11, fl. 169) . A notificação do investigado por possível irregularidade é causa de interrupção da prescrição da ação punitiva, nos termos do artigo 2º, I, da Lei nº 9.873/1999.
35. Posteriormente, na sessão de 15.02.2012 - mais uma vez antes de completado o lapso temporal de 5 (cinco) anos -, foi proferido o Acórdão nº 356/2012, por meio do qual o Plenário do TCU condenou o impetrante ao pagamento de multa no valor de R$ 10.000,00. Trata-se de decisão condenatória recorrível, que também interrompe o prazo prescricional (Lei nº 9.873/1999, art. 2º, III) .
36. Conclui-se, portanto, que, aplicadas as normas da Lei nº 9.873/1999, não ocorreu a prescrição da pretensão punitiva do TCU em relação ao impetrante. (grifado) 
34.	Em um outro julgado sobre essa matéria, ao aplicar igual lógica prescricional no MS 36.067, cujo agravo regimental foi apreciado pela 2ª Turma do Supremo Tribunal Federal - STF, o Ministro Ricardo Lewandowski constatou a ocorrência de cinco causas interruptivas naquele caso concreto, inclusive no âmbito do controle interno, como se vê no seguinte trecho do inteiro teor do acórdão lavrado naquele mandamus: 
7. Ora, adotando-se a tese exposta no MS 32.201, e considerando o termo a quo (30/12/1999) , constataríamos a incidência de cinco causas interruptivas do prazo prescricional: a)  relatório de auditoria em conjunto realizada pelo Denasus e pela Secretaria Federal de Controle, lavrado em 06/07/2001, sendo este, certamente, um ato inequívoco que importou a apuração do fato (art. 2º, II, da Lei n. 9.873/1999) ; b)  instauração de Tomada de Contas Especial pelo FNS, ocorrida em 05/10/2005, sendo este também, certamente, um ato inequívoco que importou a apuração do fato (art. 2º, II, da Lei n. 9.873/1999) ; c)  a autuação da presente Tomada de Contas Especial no âmbito do Tribunal de Contas da União, ocorrida em 12/08/2008, sendo este também, certamente, um ato inequívoco que importou a apuração do fato (art. 2º, II, da Lei n. 9.873/1999) ; d)  o ato que ordenou a citação do responsável, ora impetrante, ocorrida em 12/07/2010 (art. 2º, I, da Lei n. 9.873/1999) ; e e)  o exercício do poder punitivo ocorrido em 20/06/2012, data da prolação do Acórdão 1563/2012-TCU-Plenário (art. 2º, III, da Lei n. 9.873/1999) . 
8. Como se vê, ainda que aplicadas as normas da Lei n. 9.873/1999, também não teria ocorrido a prescrição da pretensão punitiva do TCU em relação ao impetrante." (grifado) 
35.	Destaca-se que o aludido precedente aplicou causas interruptivas ocorridas ainda no órgão repassador dos recursos federais ou no controle interno federal, o que reforça a premissa de que a tomada de contas especial é um processo único, com uma fase interna, conduzida pelo órgão federal, e uma fase externa, de competência do TCU, caso sejam infrutíferas as medidas administrativas voltadas à recomposição do dano, sendo, portanto, adequado considerar todos os marcos interruptivos da prescrição, seja na fase interna ou na fase externa da tomada de contas especial. 
36.	Com base em todo o delineamento jurídico acima exposto, passa-se a examinar a seguir se houve ou não a prescrição quinquenal da pretensão punitiva fundada em decisão do TCU, lembrando que deverão ser consideradas, neste caso, todas as causas interruptivas da prescrição ocorridas, considerando-se as regras atinentes ao início do prazo prescricional e as causas interruptivas da prescrição, contidas na Lei 9.873/1999, bem como as premissas apresentadas nos MS 32.201 e 36.067 do STF, anteriormente comentadas.
37.	No presente caso, os atos irregulares foram praticados em 16/4/2009 e a prescrição foi interrompida com a autuação desta representação pelo TCU em 26/4/2010, com base em denúncia protocolada em 23/4/2010 (peça 1, p. 2-6) . 
38.	Novos marcos interruptivos da prescrição quinquenal se deram no âmbito do Tribunal de Contas da União, a saber: 
	38.1. instrução da unidade técnica do Tribunal (Secex-MA) de 3/5/2012 propondo a realização de audiência com vistas à apuração dos fatos narrados na representação (peça 57) ; 
	38.2. notificação do sr. José Francisco Costa de Oliveira, prefeito do município de Maracaçumé/MA, por intermédio do Ofício 1099/2012-TCU/SECEX-MA, de 28/5/2012 (peça 62) , para que apresentasse ao TCU razões de justificativa em relação às irregularidades indicadas nos autos; 
	38.3. despacho do relator do processo, Ministro José Múcio Monteiro, de 29/5/2014, determinando à unidade técnica do Tribunal que examinasse a viabilidade de responsabilização de outros responsáveis, inclusive das empresas participantes dos procedimentos licitatórios questionados, além do prefeito municipal (peça 67) ; 
	38.4. instrução da unidade técnica, de 15/8/2014, propondo a realização de audiência de novos responsáveis, inclusive da ora recorrente (peça 77) ; 
	38.5. despacho da Secretaria de Controle Externo no Estado do Maranhão (Secex-MA) , de 18/8/2014, autorizando as audiências propostas na instrução (peça 78) ; 
	38.6. audiência da recorrente por intermédio do Ofício 2415/2014-TCU/SECEX-MA, de 10/9/2014 (peça 81) , conforme Aviso de Recebimento dos Correios de 26/9/2014 (peça 90) ; 
	38.7. instrução da unidade técnica, de 31/3/2015 (peça 127) propondo o julgamento da representação;
	38.8. julgamento da representação por meio do Acórdão 1719/2015-TCU-Plenário, de 15/7/2015 (peça 131) , mediante o qual o Tribunal julgou procedente a representação e declarou a inidoneidade da recorrente (item 9.5 do acórdão recorrido) ; 
	38.9. embargos de declaração opostos pela recorrente ao Acórdão 1719/2015-TCU-Plenário, em 30/7/2015 (peça 133) ;  
	38.10. Acórdão 75/2016-TCU-Plenário (peça 137) , de 27/1/2016, corrigindo erros materiais presentes no Acórdão 1719/2015-TCU-Plenário; 
	38.11.  pedido de reexame interposto pela recorrente contra o Acórdão 1719/2015-TCU-Plenário (peça 138) , em 24/9/2016; 
	38.12. Acórdão 1031/2016-TCU-Plenário (peça 143) , de 4/5/2016, corrigindo erros materiais presentes nos Acórdão 1719/2015-TCU-Plenário e 75/2016-TCU-Plenário;   
	38.13. despacho de 14/12/2018 do Gabinete do Ministro José Múcio Monteiro, relator do pedido de reexame, determinando à Secretaria de Recursos do TCU o exame de admissibilidade do pedido de reexame interposto pela recorrente (peça 186) ; 
	38.14. despacho de 25/3/2019 do Ministro Raimundo Carreiro, relator dos embargos de declaração opostos pela recorrente, determinando o exame de admissibilidade e instrução pela Secretaria de Recursos (peça 189) ; 
	38.15. exame de admissibilidade pela Serur/TCU em 8/4/2019 do pedido de reexame interposto pela recorrente contra o Acórdão 1719/2015-TCU-Plenário (peça 190) ;  
	38.16. despacho de 21/5/2019 do Secretário da Serur/TCU remetendo os autos à SecexEducação/TCU para instrução dos embargos de declaração opostos pela recorrente ao Acórdão 1719/2015-TCU-Plenário (peça 193) ;    
	38.17. instrução dos embargos de declaração pela Secretaria de Controle Externo da Saúde, de 17/2/2020 (peça 199) ;
	38.18. o Acórdão 881/2020-TCU-Plenário, de 8/4/2020, rejeitou os embargos de declaração opostos pela recorrente (peça 201) ; e   
	38.19. despacho do relator do pedido de reexame, Ministro Walton Alencar Rodrigues, de 17/10/2020, conhecendo do recurso interposto pela recorrente contra o Acórdão 1719/2015-TCU-Plenário, com suspensão dos efeitos dos itens 9.1 e 9.5, e encaminhando-o à Serur/TCU para instrução de mérito (peça 209) .  
39.	Diante de todas as informações acima colacionadas, pode-se concluir que, no presente caso, não ocorreu a prescrição quinquenal da pretensão punitiva fundada em decisão do Tribunal de Contas da União, nem mesmo a prescrição intercorrente de que trata o art. 1º, § 1º, da Lei 9.873/1999.
40.  Mérito
41. Recorrente: Dismabel Distribuidora de Soros Ltda.
42. Das razões recursais (peça 138) 
43. No essencial, a recorrente alega que:   
43.1. jamais participou, anuiu, autorizou ou teve conhecimento de quaisquer práticas delituosas no âmbito dos processos licitatórios mencionados neste processo e que, com base no contexto probatório constante dos autos, não é possível sustentar, com segurança, a ilação de ocorrência de participação da recorrente na prática do ilícito apontado no processo;   
43.2. foi habilitada nos Pregões 07/2009 e 08/2009 porque apresentou todos os documentos exigidos nos editais desses certames e foi inabilitada nos Pregões 05/2009 e 06/2009 porque deixou de apresentar documentos exigidos nos editais desses procedimentos licitatórios e isso, segundo a recorrente, é plenamente justificável porque tais procedimentos tratam de objetos distintos, podendo dado documento ser exigido em um edital e não ser exigido em outro; 
43.3. é imprescindível a comprovação inequívoca de que o conjunto de elementos probantes confirmem os indícios suscitados de que as empresas participantes dos referidos pregões teriam planejado falsa competição com vistas a ludibriar a Administração Pública, citando, para fundamentar esta alegação, decisões do Supremo Tribunal Federal - STF e do Tribunal de Justiça do Rio de Janeiro. 
44.	Com base nos referidos argumentos, a recorrente pede que o recurso seja conhecido e provido e que o seu nome seja excluído deste processo.  
47.   Da análise:
48.	Não procedem as alegações da recorrente pelos fundamentos a seguir delineados. 
49.	Para contextualizar, descrevem-se abaixo os objetos dos Pregões 005/2009, 06/2009, 07/2009 e 08/2009 e o motivo para inabilitação da recorrente nos Pregões 05/2009 e 06/2009: 
49.1. Pregão Eletrônico 05/2009 (peça 33, p. 1-12) 
49.1.1. Objeto: aquisição de medicamentos para manutenção da rede pública de saúde municipal.
49.1.2. Empresa habilitada  (peça 37, p. 4) : E M M Mota. 
49.1.3. Empresas inabilitadas  (peça 37, p. 4-5) : Ciamed Distribuidora de Medicamentos Ltda.; Tecemil - Comércio de Informática, Laboratório e Material Hospitalar Ltda.; Cristália Produtos Químicos Farmacêuticos Ltda.; Dismahc - Comércio e Distribuição de Materiais Hospitalares e Cirúrgico Ltda.; Distribuidora de Medicamentos Máximus Ltda.; Martins Comércio de Medicamentos Ltda.; Dismabel Distribuidora de Soros Ltda.; Comercial Cirúrgica Rioclarense Ltda. e Agion Comércio e Representações Ltda.   
49.1.4. Homologação  (peças 34, p. 10-25, e 35, p. 1-10) : E M M Mota	 
49.1.5. Motivo para inabilitação da recorrente (peça 37, p. 4) : não apresentou o documento exigido no item 6 no prazo previsto no item 9.10.   
49.2. Pregão Eletrônico 06/2009 (peças 37, p. 37-50, e 38, p. 3) 
49.2.1. Objeto: aquisição de material hospitalar para manutenção da rede de saúde municipal. 
49.2.2. Empresa habilitada  (peça 39, p. 24-25) : E M M Mota. 
49.2.3. Empresas inabilitadas  (peça 39, p. 25) : Dismabel Distribuidora de Soros Ltda.; Bioline Fios Cirúrgicos Ltda. - EPP; Saneativo Laboratório Farmacêutico Ltda.; C. H. Lima Ramos; Dismahc - Comércio e Distribuição de Material Hospitalar e Cirúrgico Ltda.; João Batista Viégas Junior Comércio - ME; Pro-Hospital Produtos Hospitalares Ltda.; Kolplast CI Ltda.
49.2.4. Homologação  (peça 39, p. 2-11) : E M M Mota	 
49.2.5. Motivo para inabilitação da recorrente (peça 39, p. 25) : a empresa foi inabilitada porque descumpriu com os prazos previstos em edital para a apresentação da documentação para habilitação.  
49.3. Pregão Eletrônico 07/2009 (peça 23, p. 22-36) 
	49.3.1. Objeto: aquisição de material laboratorial para manutenção da rede de saúde municipal. 
49.3.2. Empresa habilitada  (peça 24, p. 13) : Dismabel Distribuidora de Soros Ltda; 
	49.3.3. Empresas inabilitadas  (peça 24, p. 13-14) : Distribuidora Paranhos Artigos para Laboratórios Ltda.; E M M Mota; Tecemil - Comércio de Informática, Laboratório e Material Hospitalar Ltda.; Dismahc - Comércio e Distribuição de Material Hospitalar Ltda.; Master Diagnósticos Produtos Laboratoriais e Hospitalares Ltda.; Interlab Distribuidora de Produtos Científicos S/A. e Martins Comércio de Medicamentos Ltda.   
49.3.4. Homologação  (peça 24, p. 15-21) : Dismabel Distribuidora de Soros Ltda.  
49.4. Pregão Eletrônico 08/2009 (peças 24, p. 22-25, e 25, p. 1-11) 
49.4.1. Objeto: aquisição de material odontológico para manutenção da rede de saúde municipal.
49.4.2. Empresa habilitada: (peça 26, p. 21) : Dismabel Distribuidora de Soros Ltda.   
49.4.3. Empresas inabilitadas (peça 26, p. 22) : Dentária e Dist. Hosp. Porto Alegrense Ltda; Emige Materiais Odontológicos Ltda. EPP; Martins Comércio de Medicamentos Ltda.; E M M Mota; C. H. Limara Ramos; Cristália Produtos Químicos Farmacêuticos Ltda.; Dismach - Comércio e Distribuidora de Material Hospitalar e Cirúrgico Ltda. 
	49.4.4. Homologação  (peças 26, p. 23-26, e 27, p. 1-8) : Dismabel Distribuidora de Soros Ltda. 
50.	  Destaque-se que nos dois pregões nos quais foi inabilitada (005/2009 e 006/2009) , a recorrente apresentou propostas de preços em relação aos itens licitados, a exemplo dos demais fornecedores inabilitados, deixando, todavia, de apresentar documentos de habilitação exigidos nos editais.  
51. 	Nos quatro pregões descritos no item 49, retro, os objetos relacionavam-se com a área de saúde e os itens a serem adquiridos destinavam-se à manutenção da rede de saúde municipal. Poderiam participar dos referidos certames, consoante idênticas cláusulas inclusas nos editais, "Quaisquer empresas interessadas que se enquadrem no ramo de atividade pertinente ao objeto da licitação e que atenderem a todas as exigências, inclusive quanto à documentação, constantes deste Edital e seus Anexos."  	
52. 	Diversamente do sustentado pela recorrente, a documentação exigida para participar dos procedimentos licitatórios sob análise era mesma (peças 23, p. 25-27; 24, p. 25; 25, p. 1-2; 33, p. 3-4, e 37, p. 40-42) e não há elementos nos autos que estejam a indicar que a não juntada da documentação pela recorrente em dois dos quatro certames foi mero esquecimento, mormente considerando-se que todas as demais participantes inabilitadas o foram, basicamente, por esse mesmo motivo.  
53.  Tratou-se de um 	modus operandi ajustado entre as licitantes partícipes desses certames, na defesa de interesse exclusivamente privado, em detrimento do interesse público, com a parcialidade da comissão processante, permitindo-se que diversas empresas participassem inicialmente dos procedimentos licitatórios, inclusive com a apresentação de propostas de preços, para posteriormente serem inabilitadas por não terem juntado propositalmente aos processos a documentação exigida nos editais. Note-se que em todos os quatro casos em questão somente uma empresa era ao final classificada e habilitada em cada pregão. 
54. 	Não se trata de mera coincidência. O objetivo era emprestar uma certa aparência de competitividade aos certames, que, ao fim, não se confirmava, dando margem à prática de ato de gestão antieconômico, materializado em contratações avençadas com a diferença de apenas R$ 0,01 em relação ao valor de referência, conforme consignado no item 7 do Voto condutor do Acórdão recorrido.  
55.	 Neste ponto, cabe transcrever excerto da instrução da então Secretaria de Controle Externo no Estado do Maranhão (Secex/MA) sobre a participação da recorrente nos certames objetos deste pedido de reexame, cujos argumentos reforçam o entendimento aqui exarado de que a recorrente figurou nos Pregões 005/2009 e 006/2009 tão somente para dar a aparência de regularidade e de competividade aos referidos procedimentos licitatórios, a exemplo de todas as demais empresas inabilitadas:
23. A empresa DISMABEL DISTRIBUIDORA DE SOROS LTDA. foi ouvida em audiência para se manifestar acerca das seguintes irregularidades: 
23.1. Ocorrência 1. Indício de participar de conluio e direcionamento da contratação, em seu favor ou de outrem, em procedimentos licitatórios realizados pela prefeitura de Maracaçumé (MA) , ante a habilitação e a desclassificação da licitante por deixar de apresentar a documentação exigida em processos quase simultâneos: a empresa foi habilitada nos Pregões Eletrônicos 7/2009 e 8/2009, realizados no dia 16/4/2009, e participou também dos Pregões 5/2009 e 6/2009, realizados nessa mesma data, tendo sido inabilitada por problemas na documentação.
23.2. Justificativas:
A empresa aduz que não participou de nenhum conluio e que, se fora inabilitada de algum dos certames é porque, certamente, não apresentou toda a documentação exigida no edital. E, se não apresentou recurso é porque, com certeza, não era de seu interesse. 
23.3. Análise: 
Pelo que consta no parágrafo 24, letra "b" de instrução anterior (peça 57, p. 6) , a carga documental de habilitação apresentada pela empresa em todos os pregões indigitados fora igual. A razão de ter sido inabilitada nos pregões 5 e 6/2009 fora a não apresentação do certificado de boas práticas de fabricação e controle e a autorização para o funcionamento, emitida pelo Ministério da Saúde. Só que nos pregões 7 e 8/2009, os mesmos documentos também não foram apresentados e a empresa se sagrou vencedora, o que demonstra um contrassenso, haja vista que a análise fora feita pela mesma comissão no mesmo dia, praticamente. Portanto, ficou evidente que a empresa DISMABEL DISTRIBUIDORA DE SOROS LTDA. participava dos conluios, recebendo como seu quinhão a contratação decorrentes dos pregões em que não fora inabilitada. 
23.4. Fundamentação: 
A montagem de procedimento licitatório contraria o princípio da moralidade previsto no caput do art. 3º da Lei Geral de Licitações e Contratos Administrativos, bem como, em tese, configura a hipótese tipificada no art. 90 do mesmo diploma legal. 
23.5. Conclusão: Rejeitamos as justificativas da empresa pelo exposto no parágrafo 23.3 supra.
56.	 Para finalizar, importa também transcrever o seguinte trecho do Voto condutor do Acórdão recorrido, da lavra do Ministro José Múcio Monteiro, no qual fica bem evidenciado o modo de operação ajustado entre a recorrente e os demais participantes dos procedimentos licitatórios questionados (peça 130) :
	7. Verifico que é amplo o rol de irregularidades apontadas na gestão em tela, abrangendo desde falhas formais até indícios de direcionamento, conluio e simulação em múltiplos certames licitatórios. Dentre as desconformidades, chama a atenção, pela gravidade, a alternância na habilitação e inabilitação de licitantes em certames realizados em um mesmo dia, em decorrência da parcialidade na análise da documentação pela mesma comissão processante, como ocorrido com as empresas ME. M. M. Mota - Distribuidora Multmed e Dismabel Distribuidora de Soros Ltda., quando de suas participações nos Pregões Eletrônicos 5 a 8/2009. Tal modo de proceder deu margem à prática de ato de gestão antieconômico, materializado em contratações avençadas com a diferença de apenas R$ 0,01 em relação ao valor de referência. Importante, ainda, frisar que os agentes atuaram visando a satisfação de interesses privados, em manifesto desvio de finalidade, ferindo o duplo objetivo a ser alcançado nas licitações, quais sejam, garantir a isonomia entre os concorrentes e a obtenção de proposta mais vantajosa para a Administração.
8. Corrobora com as conclusões acima elencadas a declaração da empresa V. Pedro Vieira, que afirmou sequer ter sido convidada para qualquer certame promovido pela prefeitura de Maracaçumé/MA, embora constasse como participante na ata de lances e propostas, desvelando o uso indevido de seu nome e a montagem de procedimento licitatório. Ademais, como bem disse a empresa, considerando que seu objeto social é atinente ao ramo de papelaria, nenhuma administração séria a convidaria para concorrer ao fornecimento de carteiras escolares, como o certame em tela, o que, por si só, já configuraria afronta à Lei de Licitações.
9. Nesse diapasão, impende, ainda, citar que outras evidências indicam que a licitação foi mero simulacro, conduzida posteriormente à real aquisição de carteiras escolares, com a finalidade exclusiva de conferir ares de legalidade ao procedimento de compra irregularmente adotado.
10. Diante de tal quadro, em que se vislumbra a ocorrência sistêmica de fraudes, o próprio assessor da prefeitura, que atuou como pregoeiro e efetivo condutor dos procedimentos licitatórios, se manifestou pela habitualidade com que os gestores municipais atuavam à margem dos normativos, conforme excerto da peça de defesa acostada aos autos por seu representante (peça 104) :
"Acontece que, quando iniciou seus trabalhos, quis implantar as práticas legais de licitações, [mas] já havia em andamento alguns pregões eivados de vícios e práticas atípicas à Lei de Licitações, tendo grandes dificuldades para a correta aplicação, tendo em vista se tratar de ambiente puramente político/partidário, onde predominavam as decisões políticas, afastadas pelo gestor público as decisões altamente técnicas." (grifado) 
57.  	Com base nos elementos argumentativos anteriores, conclui-se que as alegações da recorrente não se sustentam e por isso o pedido de reexame deve ser improvido.  
 CONCLUSÃO 
58.	Das análises anteriores, conclui-se que:   
58.1. não houve a ocorrência da prescrição punitiva fundada em decisão do Tribunal de Contas da União, seja sob o regime do Código Civil, seja sob o regime da Lei 9.873/1999; e 
58.1. são improcedentes as alegações da recorrente quanto à inexistência nos autos de provas capazes de lhe imputar a prática dos atos irregulares ocorridos nos Pregões 005/2009; 006/2009; 007/2009 e 08/2009, realizados pela Prefeitura Municipal de Maracaçumé/MA.
59.	Com base nessas conclusões, propõe-se conhecer do pedido de reexame e, no mérito, negar-lhe provimento, nos termos constantes da proposta de encaminhamento a seguir.   
PROPOSTA DE ENCAMINHAMENTO 
60.	Diante do exposto, submete-se à consideração superior a presente análise do pedido de reexame interposto por Dismabel Distribuidora de Soros Ltda. contra os itens 9.1 e 9.5 do Acórdão 1719/2015-TCU-Plenário, propondo-se, com fundamento no art. 48 da Lei 8.443/1992:  
a) conhecer do recurso e, no mérito, negar-lhe provimento;  
b) dar ciência da decisão ao recorrente e aos demais interessados.

Edimilson Santos Eliziario (3136/OAB-MA); Luciano Allan Carvalho de Matos (6.205/OAB-MA); Welton Pereira Pinheiro; Carlos Augusto Teixeira Nunes (2723/OAB-PI) e Julianna Maria Carvalho Vasconcelos (4416/OAB-PI).

Procurador Júlio Marcelo de Oliveira.

REPRESENTAÇÃO. IRREGULARIDADES EM CERTAMES LICITATÓRIOS. INDÍCIOS DE DIRECIONAMENTO, CONLUIO E SIMULAÇÃO. PROCEDÊNCIA. MULTA. INABILITAÇÃO. INIDONEIDADE. EMBARGOS DE DECLARAÇÃO. CONHECIMENTO. REJEIÇÃO. PEDIDO DE REEXAME. CONHECIMENTO. NEGATIVA DE PROVIMENTO. CIÊNCIA.

REPRESENTAÇÃO (REPR)

Secretaria de Recursos (Serur); Secretaria de Controle Externo da Saúde (SecexSaude).

Trata-se de pedido de reexame interposto pela empresa Dismadel Distribuidora de Soros Ltda., contra o Acórdão 1719/2015-TCU-Plenário, relator E. Ministro José Múcio Monteiro, mantido pelo Acórdão 881/2020-TCU-Plenário, relator E. Ministro Raimundo Carreiro, o qual conheceu de representação, considerou-a procedente e, entre outras medidas, declarou a recorrente inidônea para contratar com a Administração Pública Federal por 3 (três) , em razão de fraude a licitações promovidas pela Prefeitura de Maracaçumé/MA, com recursos federais do Sistema Único de Saúde.
Em síntese, a recorrente alega prescrição da pretensão punitiva e ausência de participação na prática de condutas delituosas em processos licitatórios.
A Secretaria de Recursos, em pareceres uníssonos, propõe conhecer do pedido de reexame para, no mérito, negar-lhe provimento.
Feito esse resumo, decido.
Ratifico despacho de admissibilidade prévia do pedido de reexame (peça 209) , satisfeitos os requisitos estabelecidos no artigo 48 da Lei 9.443/1992.
Inicialmente, afasto a arguição de prescrição da pretensão punitiva. Nos termos da orientação jurisprudencial fixada no Acórdão 1441/2016-TCU-Plenário, não transcorreu o prazo decenal estabelecido pelo artigo 205 do Código Civil, contado entre a data da irregularidade, 16/4/2009, e a data da autorização da audiência da recorrente, 18/8/2014. Tampouco houve o lapso temporal entre a data de interrupção da contagem do prazo prescricional, 18/4/2014, e a data de julgamento do Acórdão 1719/2015-TCU-Plenário, 15/7/2015.
No mérito, foi imputada à recorrente conduta ilícita de participar de fraude em licitações promovidas pelo Município de Maracaçumé/MA, em 2009, para fornecimento de suprimentos destinados a abastecer a rede pública de saúde, os quais foram custeados com recursos da União transferidos à municipalidade por força do Sistema Único de Saúde.
A empresa Dismabel Distribuidora de Soros Ltda. participou dos Pregões Eletrônicos 05/2009, 06/2009, 07/2009 e 08/2009, todos destinados à aquisição de insumos para rede pública de saúde, cujas sessões de julgamento ocorreram no mesmo dia 16/4/2009. 
Nos dois pregões em que foi a empresa foi considerada inabilitada (05/2009 e 06/2009) , a recorrente ofertou propostas de preços em relação aos itens licitados, a exemplo dos demais fornecedores inabilitados, sem, contudo, apresentar documentos de habilitação exigidos nos editais.  
Curiosamente, nos pregões em que a empresa Dismabel foi habilitada e declarada vencedora dos certames (07/2009 e 08/2009) , a recorrente apresentou documentos de habilitação que são comuns a todos os procedimentos licitatórios destinados a fornecer suprimentos para rede de saúde, os quais foram omitidos nos pregões 05/2009 e 06/2009.
Ao contrário do que argui a defesa, em se tratando de objeto de natureza semelhante, não há diferenças quanto às exigências de habilitação técnica, jurídica e qualificação econômico-financeira da licitante. Se a recorrente foi inabilitada em algumas licitações, deveria também sê-lo em todos os procedimentos licitatórios pelo mesmo motivo. 
Os documentos de habilitação requeridos dos licitantes eram os mesmos em todos os procedimentos licitatórios, como demonstram as peças 23, p. 25-27; 24, p. 25; 25, p. 1-2; 33, p. 3-4, e 37, p. 40-42, não podendo tal olvido ser relegado a mero esquecimento, motivo, aliás, alegado pelos demais licitantes que participaram do esquema criminoso.
Tal manobra, urdida no mesmo dia em que se realizaram todas as sessões de julgamento, revela fraude arquitetada pela recorrente, em conluio com outros licitantes e agentes públicos, no sentido de dar falsa aparência à competitividade e direcionar a licitação, em detrimento da isonomia e da seleção da proposta mais vantajosa para a Administração.
Conforme destaca a instrução, as evidências de fraude foram corroboradas por declaração da empresa V Pedro Vieira, que nega participação no esquema delituoso, embora conste como licitante convidada pela prefeitura de Maracaçumé/MA e que tenha apresentado lances.
De igual forma, o próprio condutor dos certames e assessor da prefeitura confirmou a prática de atos à margem da lei de licitações (peça 104) .
Ante o exposto, nego provimento ao pedido de reexame e voto por que o Tribunal acolha a minuta de acórdão que ora submeto à deliberação do colegiado.
TCU, Sala das Sessões, em 1 de junho de 2022.
WALTON ALENCAR RODRIGUES 
Relator